【裁判字號】    97,台上,1754
【裁判日期】    970424
【裁判案由】    強盜
【裁判全文】
最高法院刑事判決            九十七年度台上字第一七五四號
上  訴  人  甲○○
上列上訴人因強盜案件，不服台灣高等法院高雄分院中華民國九
十六年八月十四日第二審判決（九十六年度上訴字第二七九號，
起訴案號：台灣高雄地方法院檢察署九十四年度偵字第九九四三
號、九十四年度偵緝字第二０三三號），提起上訴，本院判決如
下：
    主  文
上訴駁回。
    理  由
按刑事訴訟法第三百七十七條規定，上訴於第三審法院，非以判
決違背法令為理由，不得為之。是提起第三審上訴，應以原判決
違背法令為理由，係屬法定要件。如果上訴理由書狀並未依據卷
內訴訟資料，具體指摘原判決不適用何種法則或如何適用不當，
或所指摘原判決違法情事，顯與法律規定得為第三審上訴理由之
違法情形，不相適合時，均應認其上訴為違背法律上之程式，予
以駁回。本件原審經審理結果，認為上訴人甲○○強盜犯行罪證
明確，因而撤銷第一審關於上訴人部分之科刑判決，經比較刑法
新舊規定後，改判依想像競合犯、行為時牽連犯從一重論處上訴
人以意圖為自己不法之所有，結夥三人以上，攜帶兇器，以強暴
至使不能抗拒，而取他人之物，未遂罪刑（主刑部分處有期徒刑
六年六月），已詳敘其調查、取捨證據之結果及憑以認定犯罪事
實之心證理由。並就上訴人否認犯行之供詞及其所辯各語認非可
採，予以論述指駁。從形式上觀察，原判決尚無足以影響判決結
果之違法情形存在。上訴意旨略稱：（一）證人即共同正犯盧俊
男、證人林秀文於偵查中向檢察官所為之陳述，未經上訴人或其
辯護人行使反對詰問權，應認有刑事訴訟法第一百五十九條之二
所定，顯有不可信之情況，原判決未說明採用盧俊男、林秀文上
開陳述之理由，有理由不備之違法。（二）原審逕採納盧俊男於
警詢中前後互異，不利上訴人之供詞，乃被告以外之人於審判外
之陳述，應屬傳聞證據，其有證據能力，究係符合傳聞證據排除
之例外？抑係上訴人同意作為證據？原判決未於理由加以說明，
同屬判決不備理由。（三）原判決理由先稱：盧俊男、陳鴻文等
供述上訴人涉犯本案，提供槍枝及作案目標；嗣又否定該項採認
，以陳鴻文自警詢至審理始終未證述上訴人參與本件強盜犯行等
語；另採認盧俊男先證述上訴人與陳鴻文共開一台車前來，惟後
卻採認陳鴻文係一人搭乘計程車到場一節，前後不一，有判決理
由矛盾之違法。（四）原判決未於事實欄載明上訴人究自何時起
，未經許可持有槍枝、子彈之構成要件事實，是否早已未經許可
持有槍、彈，始有強盜犯行？係於何時、何地先持有槍、彈，未
予記載並依證據認定，有判決不備理由之違法。（五）證人林秀
文於民國九十四年六月八日檢察官偵訊時，固證稱：案發當日看
到二台車在外面，並確定有看到上訴人，因伊本認識上訴人等詞
，惟於九十五年十一月二十二日第一審及九十六年七月三日原審
行交互詰問時，均證稱：在場沒有看到上訴人，上開偵訊時之證
言，應係推測等語。林秀文既已自承先前偵訊時之證詞係出自其
個人臆測，原審未予詳查勾稽，亦未說明為何林秀文上揭於第一
審及原審之陳述較偵查中之證詞不可採信或有何瑕疵，即逕以偵
查中證詞為上訴人不利之認定，置第一審及原審審理時之證述於
不論，有判決不備理由之違誤。（六）原審未提出認定，自「台
南市○○路○段二八０號之一」開車三十分鐘內，可達「高雄市
三民區○○○路一六二之五號」案發現場所憑之證據，亦未實際
模擬、計時，足證原判決所謂「非全然不可能」僅屬臆測之詞，
實已違背經驗法則與論理法則，有判決不備理由及證據上理由矛
盾之違法。（七）原審以上訴人與盧俊男、陳鴻文同坐一囚車為
由，即認盧俊男在原審對上訴人有利之證述，係迴護上訴人之詞
，卻未於判決中說明其論斷之理由，亦有不備理由之違法等語。
惟查：（一）詰問權係指訴訟上當事人有在審判庭盤問證人，以
求發現真實，辨明供述證據真偽之權利，其於現行刑事訴訟制度
之設計，以刑事訴訟法第一百六十六條以下規定之交互詰問為實
踐，屬於人證調查證據程序之一環；與證據能力係指符合法律所
規定之證據適格，而得成為證明犯罪事實存在與否之證據適格，
性質上並非相同。偵查中檢察官為蒐集被告犯罪證據，訊問證人
旨在確認被告嫌疑之有無及內容，與審判期日透過當事人之攻防
，調查證人以認定事實之性質及目的有別。偵查中訊問證人，法
無明文必須傳喚被告使之得以在場；刑事訴訟法第二百四十八條
第一項前段雖規定「如被告在場者，被告得親自詰問」，事實上
亦難期被告於偵查中必有行使詰問權之機會。此項未經被告詰問
之被告以外之人於偵查中向檢察官所為之陳述，依刑事訴訟法第
一百五十九條之一第二項之規定，原則上屬於法律規定為有證據
能力之傳聞證據，於例外顯有不可信之情況，始否定其得為證據
。是得為證據之被告以外之人於偵查中向檢察官所為之陳述，因
其陳述未經被告詰問，應認屬於未經合法調查之證據，並非無證
據能力，而禁止證據之使用。此項詰問權之欠缺，非不得於審判
中由被告行使以資補正，而完足為經合法調查之證據。卷查證人
林秀文於九十四年六月八日、盧俊男於九十四年七月四日偵查中
經具結陳述（見偵字第九九四三號卷第二一至二三頁，第四三至
四六頁），雖未經上訴人於偵查程序為詰問，但已於第一審行詰
問程序（見第一審卷第一三八至一五四頁），而完足為合法調查
之證據。原判決綜合其全部供述證據，斟酌案內其他證據資料為
判斷，而採取林秀文、盧俊男於偵查中之供述，已說明取捨證據
之得心證理由，此屬事實審法院就實質證據價值面之自由判斷，
其採證並無違背客觀存在之證據法則，自難謂為違法。（二）供
述證據有部分前後不符，或相互間有所歧異時，究竟何者為可採
，法院仍得本其確信予以斟酌，非謂一有不符或矛盾，即應認其
全部均為不可採信，如其基本事實之陳述與真實性無礙時，則仍
非不得予以採信。事實審法院依其調查所得之資料，斟酌其他證
據，本於經驗法則與論理法則，取其認為真實之一部，作為論罪
之依據，並非法所不許。原審就(1)上訴人不在場證明部分：上訴
人雖舉證人林金指以證明其於案發當時人在台南云云。惟林金指
於第一審證稱：九十四年一月至四月與上訴人合夥經營「薇茿餐
飲店」（位於台南市○○路○段二八０號之一），晚上九時三十
分打烊等語，然林金指並無法確定九十四年二月十五日上訴人是
否有到店內，亦無法確定當日晚上八時至十時上訴人在何處等情
，並說明高雄與台南兩地相距不遠，以現代交通之方便，上訴人
於案發當日縱使確有在上開餐飲店內工作，其於晚上九時三十分
該餐飲店打烊後，由台南出發，而在晚上近十時許，到達林秀文
位於高雄市之住處，亦非全然不可能，是林金指之證言，不足為
上訴人有利之認定。(2)盧俊男證言部分：以其在原審審理時之證
述，因有諸多瑕疵及與事實不符之處，認盧俊男於原審之證述，
係迴護上訴人之詞，不足採信。(3)林秀文證言部分：已詳敘採取
林秀文於偵查中證稱：「當天我確定有看到甲○○在外面的車內
，因為我本來就認識他」之證言（見偵字九九四三號卷第二二頁
）；而以其後於審理中所述：伊並未親眼目睹上訴人坐在車上云
云，與卷內事證不符，爰不予採取之理由明確。則林秀文於第一
審及原審關於其在偵查中所述看到上訴人在外面車內，係其猜測
云云之證言，因係不實，已為原審所不採，自無採取證人推測之
詞作為證據之情形。以上均屬事實法院證據取捨之職權判斷，並
無違背客觀存在之經驗法則、論理法則，亦無判決理由不備及矛
盾之違法情形。上訴意旨執此指摘，要非適法之第三審上訴理由
。（三）原判決已於理由內說明：盧俊男於警詢所為之陳述，與
其於原審審判中之供詞不符，其先前之陳述如何具有較可信之特
別情況，且為證明犯罪事實存在所必要，依刑事訴訟法第一百五
十九條之二規定，認其警詢之陳述有證據能力之理由綦詳（見原
判決第四頁第一四至二六行，理由壹、二），核無判決不備理由
之情形。又原判決理由貳、一、(二)之２記載：「案發當日，經林
秀文詢問下，盧俊男、陳鴻文已供述是被告甲○○指使及槍枝為
甲○○所提供等情，並據證人林秀文於九十四年三月二十四日檢
察官偵查中及原審（指第一審）審理時證稱在卷……，核與證人
即共犯盧俊男上開證述及陳述之情，除槍枝應係被告甲○○提供
，再由被告陳鴻文交付盧俊男乙節因陳述詳細或簡略而稍有不同
外，餘均相符一致。」等語（見原判決第七頁第三至一０行），
係在說明其比對證人林秀文及盧俊男證言之情形，核與其後於理
由貳、一之(四)記載：「陳鴻文自警詢至（原審）審理中始終未指
述被告甲○○有參與本件強盜犯行」等語，資為其認陳鴻文於原
審供稱：係林秀文要伊指認上訴人為幕後主謀等詞，非可採信之
論據（見原判決第九至一０頁），二者並無牴觸，自無判決理由
矛盾之違法情形。上訴意旨未依卷內訴訟資料，任意指為違法，
不得資為合法之第三審上訴理由。（四）原判決引用盧俊男於九
十四年七月四日偵查中證述：上訴人與陳鴻文共開一台車前來等
語，係證明上訴人亦有到現場之事實，盧俊男於警詢時亦已證述
上訴人在車上負責把風等語明確；至原判決另又採用盧俊男於警
詢所述：陳鴻文一人搭乘計程車到場云云，係說明陳鴻文並無盧
俊男所駕駛車輛之鑰匙，逃跑時不能駕駛該車逕行離去，認當時
上訴人確在車上把風接應。而以證人林福榮在原審審理中證稱：
逃跑之人由駕駛座上車開車就走了云云，其證述情節與林秀文、
乙○○所述當時有人接應陳鴻文之證詞有異，不足採為上訴人有
利之證據。是盧俊男就陳鴻文如何到達現場，其前後陳述不同，
原審併予採用，雖有微疵，惟於認定上訴人確有到林秀文住處外
，並在車上負責把風之事實及判決結果顯然不生影響，依刑事訴
訟法第三百八十條規定，仍不得據為上訴第三審之理由。（五）
刑事訴訟之上訴制度，其允許受不利益判決之被告得為上訴，乃
在許其為自己之利益，請求上級法院救濟而設，故被告不得為自
己之不利益而提起上訴。又未經許可，無故持有槍、彈罪，祗須
未經主管機關許可，且無正當理由，而將槍、彈置於自己實力支
配之下，罪即成立；其持有之繼續，為行為之繼續，至持有行為
終了時，均論為一罪，不得割裂。若持有之後，以之犯他罪，兩
罪間之關係如何，端視開始持有之原因為斷，如早已非法持有槍
、彈，後另起意犯罪；或意圖犯甲罪而持有槍、彈，卻持以犯乙
罪，均應以數罪併罰論處。必以在刑法修正刪除牽連犯之規定生
效前，因意圖犯某罪而持有槍、彈，嗣後果持之以犯該罪，兩罪
間始有牽連犯之適用。原審係認上訴人因欲與陳鴻文、盧俊男共
同持槍強盜，始持有制式手槍，是上訴人所犯未經許可持有手槍
罪與加重強盜未遂罪二罪間，有方法、目的之牽連關係，為牽連
犯，依行為時刑法第五十五條牽連犯之規定，從一重論以加重強
盜未遂罪。較之認定上訴人另因其他原因而先行非法持有手槍，
另行起意犯加重強盜未遂罪，應予二罪併合處罰，對上訴人自屬
有利。上訴意旨主張原判決未認定何時先行持有槍、彈云云，惟
如認定其先行未經許可持有槍、彈，就該部分應併合處罰，自屬
對上訴人不利，顯與被告為自己利益請求救濟之上訴制度本旨相
違，其上訴自非合法。（六）其他上訴意旨經核係置原判決所為
明白論斷於不顧，仍執已為原判決指駁之陳詞，專憑己意再事爭
辯，或任意指摘原判決違法，難認已符合首揭法定之第三審上訴
要件。本件上訴為違背法律上之程式，應予駁回。
據上論結，應依刑事訴訟法第三百九十五條前段，判決如主文。
中    華    民    國  九十七  年    四    月  二十四  日
                      最高法院刑事第十一庭
                          審判長法官  邵  燕  玲
                                法官  李  伯  道
                                法官  孫  增  同
                                法官  吳      燦
                                法官  李  英  勇
      本件正本證明與原本無異
                                      書  記  官
中    華    民    國  九十七  年    四    月   三十   日
                                                    Ｍ


司法院資訊處製作；財團法人民間司法改革基金會備份。
